【裁判字號】    97,交訴,132
【裁判日期】    980605
【裁判案由】    公共危險等
【裁判全文】
臺灣板橋地方法院刑事判決             97年度交訴字第132號
公  訴  人  臺灣板橋地方法院檢察署檢察官
被      告  丙○○
                      樓
上列被告因公共危險等案件，經檢察官提起公訴（97年度偵字第
19711 號），本院判決如下：
    主  文
丙○○從事業務之人，因業務上之過失傷害人，處有期徒刑月
；又駕駛動力交通工具肇事致人受傷而逃逸，處有期徒刑柒月。
應執行有期徒刑玖月。
    事  實
一、丙○○為計程車司機，係從事載運乘客駕駛業務之人，於民
    國97年5 月31日下午1 時43分許，駕駛動力交通工具即車牌
    號碼B4-369號計程車（下稱本案計程車），沿臺北縣五股鄉
    ○○路○ 段往八里方向行駛，行經成泰路4 段上編號14064
    號路燈旁之交岔路口之際，本應注意轉彎車應讓直行車先行
    ，並應提前顯示方向燈或手勢（起訴書誤載為應注意車前狀
    況並隨時採取安全措施），且當時天候晴、日間有自然光線
    ，柏油路面乾燥、無缺陷及障礙物，視距良好，尚無不能注
    意之情事，而本案計程車右後方適有戊○○騎乘車牌號碼9H
    G-282 號重型機車（下稱本案機車）搭載甲○○以時速60公
    里左右超速直行中。詎丙○○竟疏未顯示右轉方向燈或手勢
    ，亦未禮讓本案機車先行，即貿然駕駛本案計程車向右轉彎
    （即往成泰路4 段46號之3 方向），致使戊○○閃煞不及，
    本案計程車右前車頭遂與本案機車左側車身發生擦撞，戊○○、甲○○當場人車倒地，戊○○因而受有右大腿挫傷、多
    處擦傷及左肩挫傷之傷害；甲○○因而受有右側股骨幹骨折
    、肢體軀幹多處擦傷及右足踝開放性傷口4X1.5 公分之傷害
    。
二、丙○○駕駛本案計程車肇事致戊○○、甲○○受傷後，竟未
    報警處理或協助救護，僅下車責罵戊○○，而未留下任何身
    分資料或聯絡方式，旋即上車繼續駕駛本案計程車往成泰路
    4 段46號之3 方向行駛離去，並先返回位在臺北市松山區○○○路230 巷之空中大學臺北中心完成例行清潔工作後，於
    同日晚間10時許，向警員報案偽稱本案計程車遭人竊取（其
    涉犯未指定犯人誣告部分未據起訴），惟因本案計程車之車
    前保險桿及號牌業因前開車禍事故掉落在肇事現場，仍為警
    循線查悉上情。
三、案經戊○○、甲○○訴由臺北縣政府警察局蘆洲分局報請臺
    灣板橋地方法院檢察署檢察官偵查後提起公訴。
    理  由
一、本案以下認定事實所引用之證據，檢察官、被告丙○○均未
    曾就證據能力表示異議，且經核各該證據依刑事訴訟法規定
    ，亦無不具證據能力之情事，故本院認均得作為認定被告有
    罪之依據，合先敘明。
二、訊據被告丙○○固坦承本案計程車為其所有之情不諱，惟矢
    口否認有何業務過失傷害及肇事逃逸之犯行，辯稱：伊於97
    年5 月30日晚間10時許，自龜山拖吊保管場領回本案計程車
    並停放在臺北縣文化三路1 段39巷106 號3 樓住處附近，案
    發當日伊係搭車前往空中大學臺北中心從事清潔工作，並未
    駕駛本案計程車行經五股鄉○○路○ 段與告訴人等發生車禍
    事故及肇事逃逸，而於同日晚間返回住處時，方發覺本案計
    程車不見，遂至派出所報案遭竊，至97年6 月28日始尋獲本
    案計程車。伊自龜山拖吊保管場領回本案計程車前，係將該
    車出借予友人乙○○使用，案發後也接獲乙○○所傳簡訊，
    伊懷疑係乙○○事先複製本案計程車鑰匙，再於案發前到伊
    住處附近竊取本案計程車行駛云云。惟查：
（一）前揭犯罪事實，業據證人即告訴人戊○○於警詢、檢察官
      訊問及本院審理時，均已證述明確且前後一致，核與證人
      即告訴人甲○○於警詢、檢察官訊問及本院審理時之證述
      相合，並有道路交通事故現場圖、道路交通事故調查報告
      表(一)、(二)、證號查詢汽車駕駛人資料、車籍查詢基本資料
      、97年5 月31日馬偕紀念醫院淡水院區診斷證明書（戊○○部分）、97年7 月11日馬偕紀念醫院淡水院區診斷證明
      書（甲○○部分）、臺北縣政府警察局車輛尋獲電腦輸入
      單、臺北市政府警察局98年1 月9 日北市警交字第098301
      44500 號函附計程車駕駛人職業登記年度查驗資料各1 份
      及現場採證照片14張附卷可稽。
（二）按右轉彎時，應先顯示車輛前後之右邊方向燈光，或由駕
      駛人表示左臂向上，手掌向右微曲之手勢；汽車行駛至交
      岔路口，轉彎車應讓直行車先行，道路交通安全規則第91
      第1 款、第102 條第1 項第7 款分別定有明文，被告既考
      領有合格駕駛執照，自當知悉前開規定且應於行車時加以
      遵守。而本案車禍事故發生當時天候晴、日間有自然光線
      ，柏油路面乾燥、無缺陷及障礙物，視距良好，此有前開
      道路交通事故調查報告表(一)附卷可佐，足見被告尚無不能
      注意之情事，其竟違反前揭規定，未顯示右轉方向燈或手
      勢即貿然駕駛本案計程車向右轉彎，未禮讓告訴人戊○○
      所騎乘之本案機車往前先行，方因而發生本案車禍事故，
      足認被告對本案車禍發生具有過失甚明，尚不能因告訴人
      戊○○存有超速行駛之情，即得解免其罪責。又告訴人戊○○因本案車禍受有右大腿挫傷、多處擦傷及左肩挫傷之
      傷害；告訴人甲○○受有右側股骨幹骨折、肢體軀幹多處
      擦傷及右足踝開放性傷口4X1.5 公分之傷害，復有前開馬
      偕紀念醫院診斷證明書附卷可證，是被告過失行為與告訴
      人等所受之傷害結果間，亦具有相當因果關係無疑。
（三）被告雖仍以前詞置辯，且在本院準備程序中提出手機1 支
      ，欲證明乙○○曾以簡訊承認於案發當日使用本案計程車
      肇事云云，而經本院勘驗結果，該手機雖曾於97年7 月1
      日從行動電話門號0000000000號收到：「原來你們是擔心
      車子要修理的錢！車子是在我手上壞掉我一負責到底到時
      看多少〝我在拿〞！給你！，你昨天打的訊息是怎樣！有
      點看不咚」之簡訊內容，且通訊錄內行動電話門號000000
      0000、0000000000號之使用人名為「建宏」（見本院卷第
      49頁），然證人乙○○於本院審理時，已證稱：我跟被告
      不是很熟，只有見過幾次面而已，並沒有向被告借過或租
      過本案計程車，97年6 月底被告沒有找我講過本案計程車
      的事，我也沒有傳送前開簡訊給被告等情明確，就此除依
      卷附台灣大哥大行動電話門號查詢資料顯示，前開000000
      0000、0000000000、0000000000號行動電話門號均非由乙○○所申請使用者外（見本院卷第44、45頁），倘本案計
      程車於97年5 月30日由被告自龜山拖吊保管場領回前，確
      係由乙○○管領違規停放，且被告於97年5 月31日發覺本
      案計程車不見後，其曾懷疑係乙○○事先複製鑰匙所為者
      ，則被告於各該日期當與乙○○相互間有密切之通話聯繫
      為是，惟查被告所使用行動電話門號0000000000號於97年
      5 月30、31日，卻均無與其所指乙○○使用之前開3 門號
      進行通話之紀錄，此有遠傳電信雙向通聯紀錄附卷可稽（
      見臺灣板橋地方法院檢察署97年度偵字第19711 號卷第59
      、60頁），而被告於本院審理時，復陳稱：我是在案子已
      經進入法院之後，才知道乙○○的真實姓名，之前是朋友
      介紹，我不知道他的真實姓名，是後來朋友講，到法院以
      後，我才把名字輸入手機內，本來都沒有「建宏」的紀錄
      等語，是前開門號既均係被告於訴訟中自行認定與乙○○
      有關而輸入使用人名稱者，自難用以證明乙○○或前開簡
      訊內容與本案有何關連。況被告原先既然連乙○○之真實
      姓名均不知悉，足見渠等僅屬泛泛之交，焉有可能在未取
      得相關證件或簽定書面契約之情況下，隨意出借本案計程
      車供乙○○駕駛使用，足見被告所辯實與常情有悖而難以
      盡信。另被告於本院訊問時，自承先前並不認識告訴人戊○○、甲○○之情無訛（見本院卷第15、16頁），則被告
      與告訴人等既無任何怨恨仇隙，而告訴人等均僅係年齡20
      歲左右之學生，當無必要僅為尋求民事賠償，即甘冒偽證
      罪責風險而一致設詞誣陷被告入罪，且告訴人戊○○亦無
      同時證述當時本案機車時速高達60公里左右等對己求償不
      利情節之理。又查告訴人戊○○於警詢時，即證稱：對方
      駕駛大約170 公分，瘦瘦的，短髮，沒有戴眼鏡等語；告
      訴人甲○○於警詢時，則證稱：對方駕駛高高瘦瘦黑黑的
      ，有點白頭髮短髮等語，核與在庭被告體型特徵並無歧異
      ，而告訴人戊○○於本院審理時，復證稱：當時計程車駕
      駛人有下車辱罵一些三字經責怪我們，與我大概1 台機車
      的距離，當時光線充足，是大太陽的天氣等情，與告訴人
      甲○○所證情狀吻合，可知告訴人等於案發當時係與被告
      近距離直接見面接觸，並無誤認駕駛人之可能性存在。再
      本院將告訴人戊○○送請法務部調查局進行測謊鑑定，結
      果認其表示「被告有開計程車與其發生碰撞」、「被告有
      開車肇事後逃逸」之語時，經測試無情緒波動反應，研判
      未說謊等情，亦有該局98年4 月10日調科參字第09800233
      970 號測謊報告書1 份附卷可參，是告訴人等指訴本案計
      程車於案發當時係由被告駕駛肇事並逃逸，應與事實相符
      而堪以採信。
（四）依卷內97年臺北中心辦公室清潔工作出勤紀錄暨檢驗表內
      容所載，固可徵被告於案發當天確有至空中大學臺北中心
      完成例行清潔工作之情，惟證人丁○○於檢察官訊問時，
      已證稱：被告工作完下班才會拿出勤紀錄檢驗表給我簽，
      他幾點到我們不會管，97年5 月31日當天幾點簽的我不確
      定，但一般都是在下午4 點左右，我也不確定當天被告幾
      點到。當天早上9 、10點多我有看到他，早上班做完他就
      會回去，下午的時間我就不知道，被告平常不需要提早到
      ，我也不清楚被告平常怎麼來工作等語綦詳，可見丁○○
      尚不知案發當日被告有無駕駛本案計程車，亦不知其於下
      午係何時返回空中大學臺北中心等情。觀諸前開遠傳電信
      雙向通聯紀錄內容所示，被告於97年5 月30日上午11時41
      分許，仍在臺北市松山區○○○路168 號附近，迨同日中
      午12時3 分許，其已移動至臺北縣泰山鄉○○路○ 段561
      號附近，可知兩地間無論係搭車或自行開車所需之車程時
      間甚短；另依臺北市交通事件裁決所98年1 月7 日北市裁
      管字第09830033400 號函附違規查詢報表顯示，本案計程
      車前於97年4 月17日即曾因違規停放在臺北市○○區○○
      路上遭逕行舉發（見本院卷第76頁），復可徵被告於上班
      日曾駕駛本案計程車至空中大學臺北中心附近停車之情，
      顯見被告絕非未曾駕駛本案計程車來往空中大學臺北中心
      ，且其於肇事後至遲1 小時內，即可返回空中大學臺北中
      心無疑，是被告於當日下午4 時許完成例行清潔工作，實
      無窒礙難行之處，尚難以前開清潔工作出勤紀錄暨檢驗表
      作為被告案發時不在場之證明。另被告既係於案發當日晚
      間始前往派出所申報本案計程車失竊，且依卷附臺北縣政
      府警察局新莊分局98年2 月5 日北縣警新偵字第09800002
      26號函文所示，本案計程車於尋獲時經鑑識人員採證，雖
      採得指紋1 枚，惟該指紋特徵點不足無法比對為何人所留
      （見本院卷第93頁），而告訴人等如前述既已指證本案確
      係被告駕駛本案計程車肇事並逃逸無訛，堪認係被告本身
      為掩飾罪責，始事後將本案計程車停放他處佯裝失竊，進
      而虛偽向警員報案，故前開臺北縣政府警察局車輛尋獲電
      腦輸入單同無從作為有利於被告之認定。
（五）綜上所述，被告所辯均係畏罪卸責之詞，委無可採。本案
      事證明確，被告犯行皆已洵堪認定，應依法論科。
三、查被告丙○○於案發時領有有效之計程車駕駛人職業登記證
    ，係從事載運乘客之駕駛業務者，且本案車禍事故發生時，
    其亦正駕駛本案計程車行駛道路中，是核被告所為，係犯刑
    法第284 條第2 項前段之業務過失傷害罪及同法第185 條之
    4 之駕駛動力交通工具肇事致人受傷而逃逸罪。被告以一業
    務過失行為，同時使告訴人戊○○、甲○○受有傷害，觸犯
    構成要件相同之罪名並侵害二個人身體法益，屬同種想像競
    合犯，應依刑法第55條規定從一重處斷（至肇事逃逸罪乃屬
    侵害社會法益之犯罪，被害人個數於肇事逃逸罪罪數之認定
    不生影響，而應僅成立一罪，附此敘明）。又被告所犯上開
    業務過失傷害、駕車肇事逃逸二罪間，犯意各別、行為互殊
    ，應予分論併罰。爰審酌被告前無刑案前科紀錄，有臺灣高
    等法院被告前案紀錄表1 份在卷可參，素行尚佳，惟其於肇
    事後逃逸未停留現場，罔顧駕駛人之責任，且於案發後猶飾
    詞否認所為，迄今未與告訴人等達成和解，兼衡被告就本案
    車禍發生應負之過失責任程度及告訴人等所受傷勢等一切情
    狀，分別量處如主文所示之刑，並定其應執行之刑，以資懲
    儆。
據上論斷，應依刑事訴訟法第299 條第1 項前段，刑法第第284
條第2 項前段、第185 條之4 、第55條、第51條第5 款，刑法施
行法第1 條之1 ，判決如主文。
本案經檢察官陳豐年到庭執行職務。
中    華    民    國    98    年    6     月    5     日
                刑事第十八庭  審判長法  官  曾 正 耀
                                    法  官  林 鈺 琅
                                    法  官  張 兆 光
上列正本證明與原本無異。
如不服本判決，應於判決送達後10日內敘明上訴理由，向本院提
出上訴狀 (應附繕本) ，上訴於臺灣高等法院。其未敘述上訴理
由者，應於上訴期間屆滿後20日內向本院補提理由書「切勿逕送
上級法院」。
                                    書記官  曹 秋 冬
中    華    民    國    98    年    6     月    5     日
附錄本案論罪科刑法條：
刑法第284 條第2 項
從事業務之人，因業務上之過失傷害人者，處1 年以下有期徒刑
、拘役或1 千元以下罰金，致重傷者，處3 年以下有期徒刑、拘
役或2 千元以下罰金。
刑法第185 條之4
駕駛動力交通工具肇事，致人死傷而逃逸者，處6 月以上5 年以
下有期徒刑。


司法院資訊處製作；財團法人民間司法改革基金會備份。
